【裁判字號】    99,重勞訴,18
【裁判日期】    991210
【裁判案由】    確認僱傭關係存在等
【裁判全文】
臺灣臺北地方法院民事判決            99年度重勞訴字第18號
原      告  巫坤燦
訴訟代理人  張致祥律師
被      告  臺灣金聯資產管理股份有限公司
法定代理人  沈臨龍
訴訟代理人  蔡信章律師
上列當事人間確認僱傭關係存在等事件，本院於中華民國99年11
月23日言詞辯論終結，判決如下：
    主      文
原告之訴及假執行之聲請均駁回。
訴訟費用由原告負擔。
    事實及理由
壹、程序部份：
一、按確認法律關係之訴，非原告有即受確認判決之法律上利益
    者，不得提起之，民事訴訟法第247條第1項前段定有明文。
    所謂即受確認判決之法律上利益，係指因法律關係之存在與
    否不明確，致原告主觀上認為其在法律上之地位有不安之狀
    態存在，且此種不安之狀態，能以確認判決將之除去者而言
    ，最高法院52年臺上字第1240號判例足資參照。查本件原告
    主張其與被告間僱傭關係存在，然為被告所否認，堪認兩造
    間僱傭關係存否並不明確，致原告在私法上之地位有受侵害
    之不安狀態存在，且此不安狀態得以確認判決除去之，故原
    告起訴請求確認僱傭關係存在，有即受確認判決之法律上利
    益，先予敘明。
二、被告臺灣金聯資產管理股份有限公司法定代理人原為陳松柱
    ，嗣於民國99年6月22日變更為沈臨龍，有公司變更登記表
    附卷可參（見本院卷第164之1至164之6頁），並經其於99年
    8月5日具狀聲明承受訴訟（見本院卷第162至163頁），核無
    不合，應予准許。
貳、實體部份：
一、原告主張：
    原告自92年8月4日起任職於被告公司，每月薪資新臺幣（下
    同）7萬1400元。原告於98年5月21日因B型肝炎急性發作至
    萬芳醫院就診，醫囑應在家休養1星期，原告旋於翌（22）
    日上午向債二部郭文進經理請病假。依勞動基準法（以下簡
    稱勞基法）第43條、勞工請假規則第4條、第5條、第10條之
    規定，被告於原告行使給予病假之權利後，即應核給病假，
    且不得於病假期間解僱原告。詎被告於98年5月27日原告病
    假期間內，以勞基法第11條第5款「對於所擔任之工作不能
    勝任」為由解僱原告，並通知自98年7月1日起終止兩造間勞
    動契約，顯與前開規定有違。原告畢業於臺大法律系，長年
    於金融業工作，具豐富學識及經驗，足堪勝任被告所交付之
    工作，且歷年工作評價均為甲等，益徵原告工作積極屢獲佳
    評，並無被告所稱有不能勝任工作情事。然訴外人即被告公
    司董事長陳松柱誤認原告將資料提供予媒體爆料，除將原告
    調離職務外，更將不符人道之工作條件加諸原告，顯逾合理
    性。倘原告確有不能勝任工作之情，被告應先採取調部門、
    調職務、降級或減薪等其他處分方式，被告卻逕行解僱原告
    ，實有違解僱最後手段性原則。再者，原告並無向被告表示
    終止勞動契約之意。是被告之解僱於法未合，不生終止勞動
    契約之效力。爰依僱傭契約之法律關係提起本訴等語。並聲
    明：（一）確認兩造間僱傭關係存在。（二）被告應自98年
    7月1日起至被告受領勞務給付之日止，按月給付原告7萬
    1400元。（三）前項聲明，原告願供擔保請准宣告假執行。
二、被告則以：
    原告曾於98年5月間向被告提出臺大醫院健康檢查報告表示
    罹患心律不整、高血壓、胰臟炎等病症而造成失眠、焦躁不
    安、人際關係不佳等症狀，並向被告申請待命進修3個月，
    經被告公司債二部於98年5月18日簽請准予原告待命進修3個
    月，嗣被告於98年5月27日召開98年度第13次績效考核及人
    事評議委員會，請原告到場說明，原告於會議中表示因肝功
    能異常致無法於短期內療養復原，並提出98年4月30日及98
    年5月21日萬芳醫院之診斷證明書為證，並稱待命進修期間
    需研擬專題報告將造成身體、精神負擔，恐加重病情，請求
    離職並給予資遣費，經被告同意，兩造合意以勞基法規定之
    「不能勝任工作」事由終止勞動契約並給予資遣費，被告並
    於98年6月2日通知原告自98年7月1日起生效，另發給原告1
    個月預告工資7萬1400元、依服務年資每滿1年發給相當1個
    月平均工資之資遣費41萬550元、不休假工資3萬8080元，以
    上共計52萬30元，原告並於98年6月初辦妥離職手續，是兩
    造係合意終止勞動契約，被告未以勞基法第11條第5款為由
    片面解僱原告。縱認兩造間勞動契約仍存，然因原告並未依
    債務本旨提出給付，亦無以準備給付勞務之情事，通知被告
    以代提出，原告請求給付98年6月l日起之工資，亦無理由等
    語置辯。並聲明：（一）原告之訴駁回。（二）如受不利判
    決，願供擔保請准宣告免假執行。
三、經本院會同兩造整理本件不爭執及爭執事項如下（見本院卷
    第243頁及背面）：
（一）不爭執事項：
  １、原告自92年8月4日起在被告公司任職，月薪7萬1400元。
  ２、被證1臺大醫院健檢資料、被證3臺北市立萬芳醫院診斷證
      明書內容皆真正。
  ３、被告有於98年5月27日召開第13次人事評議委員會會議（
      被證4，以下簡稱人評會）。
  ４、被告通知兩造間勞動契約至98年7月1日起終止，並給付原
      告資遣費及預告工資。
  ５、原告有於99年4月8日寄發被證7之存證信函予被告。
  ６、若原告主張並未自請辭職有理由，則被告應給付原告之薪
      資如99年8月13日言詞辯論中訴之聲明第2項所示。
  ７、原告有於98年6月8日簽署被證10之移交清冊簽辦單，內容
      為真實。
（二）爭執部分：原告於98年5月27日第13次人評會議中，是否
      以健康因素為由，向被告公司自動請辭？
四、得心證之理由：
（一）按當事人互相表示意思一致者，無論其為明示或默示，契
      約即為成立，民法第153條第1項定有明文。經查法無明文
      禁止勞雇雙方以資遣之方式合意終止勞動契約，雇主初雖
      基於其一方終止權之發動，片面表示終止勞動契約資遣勞
      方，但嗣後倘經雙方溝通、協調結果，達成共識，就該終
      止勞動契約之方式，意思表示趨於一致，即難謂非合意終
      止勞動契約，最高法院95年度臺上字第889號裁判可參。
（二）經查，被告辯稱本件係原告於人評會中自動請辭，並請求
      被告給付資遣費，經被告同意，兩造合意終止勞動契約等
      情，業據證人即被告公司債權管理一部經理郭文進於本院
      審理中證稱：伊之前係原告主管，有參與98年5月27日第
      13次人評會，會中討論原告及其他員工之人事案，因原告
      提出臺大醫院健檢報告表示健康不佳希望休息，該報告有
      交給原告的科長並簽報給伊，科長建議待命進修3個月，
      嗣轉人事單位處理。人事單位依科長建議提出，但與會人
      員希望原告到場說明，故有請原告至現場說明病情，原告
      表示希望能以資遣方式，給予資遣費讓渠辭職，因「待命
      進修」不代表可以休息，進修期間每星期要交讀書報告及
      求職報告，求職報告係要求員工向不同企業求職，希望員
      工返回公司後能盡心工作，之前很多員工達不到待命進修
      要件，故進修期滿仍然離職。當天開會時，原告表示要離
      職，但希望被告給付資遣費，並承諾離職後不會洩漏被告
      的營業秘密。原告離席後，委員同意按原告請求，亦即原
      告請辭但被告同意給予資遣費，否則一般員工請辭被告不
      會給資遣費，會議結束當天下午就通知原告，被告即辦理
      移交業務及資遣手續。被告公司規定員工若請病假，必須
      主動透過電腦系統提出聲請，但原告未為之；會議當天是
      原告臨時哭著表示希望資遣，自己要離開公司，並非被告
      要解僱原告，人評會才特殊處理。復因原告精神狀況確實
      欠佳，又提出離職聲請，人評會才以較符合現狀之法律條
      文，而在會議紀錄註記「員工對於所擔任之工作不能勝任
      」。原告離職前曾向伊表示感謝被告公司做上開處理，也
      就是原告要離職但仍給與資遣費，且渠可領到失業補助等
      語（見本院卷第244至245頁），原告亦自承待命進修內容
      確如證人郭文進所言，渠不同意待命進修3個月，98年5月
      27日係臨時被通知到會議室，主席即董事長陳松助稱委員
      決定要渠待命進修3個月，渠當即表示醫生說渠的情形急
      需休息，不然有生命危險等語，亦不爭執因找不到工作故
      有聲請失業給付等情明確（見本院卷第244頁背面、第245
      頁），復有臺大醫院健檢資料（本院卷第37、38頁）、臺
      北市立萬芳醫院診斷證明書（本院卷第40頁）、擬給與原
      告待命進修3個月之簽呈（本院卷第39頁）、第13次人評
      會會議紀錄（本院卷第41、42頁）、原告於98年6月8日簽
      署之「離職員工移交清冊簽辦單」（本院卷第236、237頁
      ）在卷可稽，足見本件係原告提出離職聲請，經被告同意
      ，並願給付資遣費，兩造合意終止勞動契約無誤，是原告
      主張被告片面以勞基法第11條第5款為由終止勞動契約不
      合法，而認兩造間僱傭關係仍存，並請求被告給付工資云
      云，委無足採。
五、綜上所述，兩造既已合意終止勞動契約，則原告請求確認僱
    傭關係存在，並請求被告自98年7月1日起至受領勞務給付之
    日止，按月給付薪資7萬1400元，均為無理由，應予駁回。
    又原告之訴既經駁回，其假執行之聲請亦失所附麗，應併予
    駁回。
六、本件事證已臻明確，兩造其餘攻擊防禦方法及舉證，核與判
    決結果無影響，爰不再一一論列，併予敘明。
七、據上論結，本件原告之訴為無理由，依民事訴訟法第78條，
    判決如主文。
中    華    民    國    99    年    12    月    10    日
                  勞工法庭    法  官  孫正華
以上正本係照原本作成。
如對本判決上訴，須於判決送達後20日內向本院提出上訴狀。如
委任律師提起上訴者，應一併繳納上訴審裁判費。
中    華    民    國    99    年    12    月    10    日
                              書記官  林秀娥

司法院資訊處製作；財團法人民間司法改革基金會備份。
